臺灣屏東地方法院刑事判決　　　　　　　100年度易字第159號
公　訴　人　臺灣屏東地方法院檢察署檢察官
被　　　告　陳曼伶
上列被告因詐欺案件，經檢察官提起公訴（99年度偵字第4885號
、99年度偵緝字第356 號），嗣因被告就被訴事實為有罪之陳述
，經合議庭裁定由受命法官獨任適用簡式審判程序審理，本院判
決如下：
    主  文
陳曼伶幫助犯詐欺取財罪，處拘役伍拾日，如易科罰金，以新臺
幣壹仟元折算壹日。
    事  實
一、陳曼伶可預見將自己所有之存摺、金融卡等金融帳戶資料提
    供他人時，將可能遭不法份子利用，而有幫助他人為財產犯
    罪之虞，竟不違背其本意，基於幫助詐欺取財之不確定故意
    ，先於民國98年7 月8 日前往臺灣土地銀行新竹分行開戶（
    帳號：000000000000號，下稱土地銀行），同日旋將帳戶內
    之1000元提領一空，再前往「新竹貨運」新竹站，將其上開
    帳戶存摺、印章及金融卡寄到「新竹貨運」高雄站，再由郭
    禹宏等所屬之詐欺集團成員前往領上開帳戶資料，供該詐欺
    集團成員作為詐欺取財之工作。嗣於98年7 月11日起，該詐
    欺集團內之成員化名「方青龍」利用網路SKYPE 與MSN 與被
    害人張方聊天，再撥打電話予張方，假藉投資六合彩可
    獲利之名義邀張方投資，致張方陷於錯誤，自98年7 月
    11日14時24分至98年7 月14日12時53分止已依該集團成員之
    指示分別匯出6 筆款項共計67萬6000元（均係匯入其他人之
    帳戶，第4 筆至第6 筆45萬元未被領走），其中第3 筆匯款
    金額為18萬6 千元之款項，係匯至韓育容（所涉幫助詐欺部
    分業經法院判決有罪確定）於兆豐國際商業銀行羅東分行開
    戶之00000000000 號帳戶內，上開詐欺集團成員再由韓育容
    上開帳戶內分別轉匯2 萬9 千元、3 萬元共5 萬9 千元至陳
    曼伶所有之上開帳戶，該5 萬9 千元並旋即遭該詐騙欺集團
    成員領走，嗣張方於98年7 月14日該詐欺集團成員第七度
    指示匯款時，為銀行行員察覺有異，乃報警處理而未果。
二、案經屏東縣政府警察局移送、桃園縣政府警察局報告臺灣桃
    園地方法院檢察署檢察官呈請臺灣高等法院檢察署移轉臺灣
    屏東地方法院檢察署檢察官偵起訴。
    理  由
一、按本件被告陳曼伶所犯係死刑、無期徒刑、最輕本刑為3 年
    以上有期徒刑以外之罪，其於準備程序就被訴事實為有罪之
    陳述，經受命法官告知簡式審判程序之旨，並聽取其與公訴
    人之意見後，合議庭認無不得或不宜改依簡式審判程序進行
    之情事，依刑事訴訟法第273 條之1 第1 項、第284 條之1
    規定，裁定本件由受命法官獨任進行簡式審判程序，合先敘
    明。
二、上揭犯罪事實，業據被告陳曼伶於本院審理中坦承不諱，此
    外並有被害人張方之指訴、共同被告郭禹宏之證述、臺北
    市政府警察局信義分局五分埔派出所陳報單、受理各類案件
    紀錄表、報案三聯單、受理詐騙帳戶通報警示簡便格式表、
    （客戶、自動櫃員機）交易明細表、台新國際商業銀行國內
    匯款申請書、匯款申請書、內政部警政署反詐騙案件紀錄表
    、兆豐國際商業銀行羅東分行00000000000 號帳戶（韓育容
    ）之客戶存款資料明細表、被告陳曼伶所有之臺灣土地銀行
    新竹分行開戶資料、客戶往來明細查詢表等，足認被告陳曼
    伶前揭自白與事實相符，本案事證明確，被告陳曼伶之犯行
    堪以認定（起訴書認被告陳曼伶之上述帳戶，係使用於98年
    7 月14日上開詐欺集團成員第七度指示被害人張方匯款至
    被告陳曼伶所有之上開帳戶時，為銀行行員察覺有異，張
    方乃報警處理而未果云云，惟依卷內被害人張方之指訴，
    其並未明確表示第七筆款項詐欺集團成員係指示要匯款至被
    告陳曼伶所有之上開帳戶，及依屏東縣政府警察局屏警刑偵
    華字第0990022202號移送書第8 頁記載，警方最初係以詐欺
    集團成員於詐騙張方時，其中1 筆匯款金額為18萬6 千元
    之款項〔移送書誤載為45萬元〕，係匯至韓育容於兆豐國際
    商業銀行羅東分行開戶之00000000000 號帳戶內，上開詐欺
    集團成員再由韓育容上開帳戶內分別轉匯2 萬9 千元、3 萬
    元共5 萬9 千元至陳曼伶所有之上開帳戶〔移送書誤載為6
    萬元〕，該5 萬9 千元並旋即遭該詐騙欺集團成員領走，此
    亦有上述相關證據可為證明，故本院係以此認定被告陳曼伶
    本案之犯罪事實）。
三、按刑法上之故意，分為直接故意（確定故意）與間接故意（
    不確定故意），行為人對於構成犯罪之事實，明知並有意使
    其發生者為直接故意，行為人對於構成犯罪之事實，預見其
    發生而其發生並不違背其本意者為間接故意，間接故意與有
    認識的過失之區別，在於二者對構成犯罪之事實雖均預見其
    能發生，但前者對其發生並不違背其本意，後者則確信其不
    發生。另按刑法上之幫助犯，係對於犯罪與正犯有共同之認
    識，而以幫助之意思，對於正犯資以助力，而未參與實施犯
    罪之行為者而言（最高法院75年度台上字第1509號、88年度
    台上字第1270號判決亦同此意旨）。是以，如未參與實施犯
    罪構成要件之行為，且係出於幫助之意思提供助力，即屬幫
    助犯，而非共同正犯。本案被告陳曼伶可預見將自己或他人
    帳戶提供予他人，可能幫助他人從事財產犯罪，卻仍執意為
    之，其所為雖非詐欺取財之正犯行為，但顯具有幫助他人犯
    詐欺取財罪之不確定故意及行為甚明。從而，被告陳曼伶幫
    助詐欺取財之犯行堪以認定，自應依法論科。核被告陳曼伶
    所為，係犯刑法第30條第1 項前段、第339 條第1 項之詐欺
    取財罪幫助犯。被告陳曼伶所犯者既係詐欺取財罪之幫助犯
    ，爰依刑法第30條第2 項之規定，減輕其刑。爰審酌被告陳
    曼伶正值青壯，非無謀生能力，竟可能因貪圖小利等，將其
    個人帳戶提供他人，最後並為詐欺集團供作詐欺取財使用，
    紊亂社會正常交易秩序，並使不法之徒藉此輕易從事犯罪，
    檢警難以追查緝捕，增加被害人尋求救濟之困難，亦使不法
    犯罪集團得以順利掩飾詐欺所得財物，及被害人因此遭到詐
    騙之金額、被告陳曼伶業已坦承犯行犯後態度尚可、其雖可
    能獲有利益但金額諒應不多、本案犯行僅屬幫助行為予以減
    輕，並兼衡被告陳曼伶之素行、教育程度、犯罪之動機、目
    的、經濟狀況及智識程度等一切情狀，量處如主文所示之刑
    ，並諭知易科罰金之折算標準，以示懲儆。
據上論斷，應依刑事訴訟法第273 條之1 第1 項、第284 條之1
、第299 條第1 項前段，刑法第30條第1 項前段、第2 項、第
339 條第1 項、第41條第1 項前段，刑法施行法第1 條之1 ，判
決如主文。
本案經檢察官劉昀到庭執行職務。
中    華    民    國   100    年    8     月    12    日
                  刑事第二庭    法  官  黃紀錄
以上正本證明與原本無異。
如不服本判決應於收受判決後10日內向本院提出上訴書狀，並應
敘述具體理由；其未敘述上訴理由者，應於上訴期間屆滿後20日
內向本院補提理由書（均須按他造當事人之人數附繕本）「切勿
逕送上級法院」。
中    華    民    國   100    年    8     月    15    日
                                書記官  戴仲敏